【裁判字號】    98,毒抗,343
【裁判日期】    980902
【裁判案由】    毒品危害防制條例
【裁判全文】
臺灣高等法院刑事裁定                 98年度毒抗字第343號
    抗告人  臺灣基隆地方法院檢察署檢察官
    被  告  甲○○
上列抗告人因聲請觀察勒戒案件，不服臺灣基隆地方法院中華民
國98年7月6日裁定（98年度毒聲字第64號）提起抗告，裁定如下
：
    主  文
抗告駁回。
    理  由
壹、原裁定略以：
一、被告甲○○曾於民國90年間因施用第一、二級毒品案件，經
    觀察勒戒，認無繼續施用毒品傾向，於90年5 月4 日釋放出
    所，經臺灣基隆地方法院檢察署檢察官於90年4 月30日，90
    年度毒偵字第216 號為不起訴處分確定。
  (二)甲○○於91年間又因施用第一級毒品案件，經觀察勒戒，認
    無繼續施用毒品傾向，於92年1 月3 日釋放出所，經臺灣基
    隆地方法院檢察署檢察官於92年1 月2 日，91年度毒偵字第
    942 號為不起訴處分確定。
  (三)甲○○再於96年間因施用第一級毒品案件，經臺灣基隆地方
    法院檢察署檢察官於97年3 月3 日以96年度毒偵字第2685號
    緩起訴處分確定。
二、因認被告於97年12月23日下午3時30分許採尿前回溯24小時
    及96小時內某時，在不詳地點，分別施用第一級毒品海洛因
    、第二級毒品安非他命各1 次犯行，並不符合毒品危害防制
    條例第20條第3 項規定「5 年後再犯」的情形，應逕行追訴
    處罰，因而駁回檢察官命被告入勒戒處所觀察、勒戒的聲請
    等語。
貳、抗告意旨略以：
一、原裁定援引最高法院97年度台非字第540號判決及97年度第5
    次刑事庭會議決議，駁回檢察官命被告入勒戒處所觀察、勒
    戒的聲請，認應逕行追訴處罰，與最高法院96年度台非字第
    201、224、256號判決意旨不符，有侵犯人權之虞。
二、被告於本案，97年12月23日下午3 時30分許採尿前回溯24小
    時及96小時內某時，分別施用第一級毒品海洛因及第二級毒
    品安非他命的犯行，距離被告最後一次觀察、勒戒執行完畢
    ，92年1 月3 日，已逾5 年，期間雖曾經檢察官緩起訴確定
    ；但既未因施用毒品案件受追訴處罰，實與已收5 年遮斷效
    果的情形相同，原審認事用法有誤等語。
參、經審酌，應認抗告無理由，論述如下：
一、施用第一、二級毒品屬於犯罪行為，毒品危害防制條例第10
    條明文處罰。故施用第一、二級毒品，依前述規定本應科以
    刑罰；但基於刑事政策，對合於一定條件的施用者，依同條
    例第20條、第23條規定，施以觀察、勒戒及強制戒治的保安
    處分。
    毒品危害防制條例於92年7月9日修正公布，93年1月9日施行
    。其中第20條、第23條將施用毒品的刑事處遇程序，區分為
    「初犯」及「5 年內再犯」、「5 年後再犯」。依其立法理
    由說明：「初犯」，經觀察、勒戒或強制戒治後，應為不起
    訴處分或不付審理裁定。
    經觀察、勒戒或強制戒治執行完畢釋放，「5 年內再犯」者
    ，因其再犯率甚高，原實施的觀察、勒戒及強制戒治既已無
    法收其實效，依法追訴或裁定交付審理。
    至於經觀察、勒戒或強制戒治執行完畢釋放，「5 年後再犯
    」者，前所實施的觀察、勒戒或強制戒治已足以遮斷其施用
    毒品毒癮，為期自新及協助其斷除毒癮，仍適用「初犯」規
    定，先經觀察、勒戒或強制戒治程序。
    依修正後規定，僅限於「初犯」及「5 年後再犯」兩種情形
    ，才應先經觀察、勒戒或強制戒治程序。若被告於5 年內已
    再犯，經依法追訴處罰，縱其第3 次（或第3 次以上）再度
    施用毒品時間，於初犯經觀察、勒戒或強制戒治執行完畢釋
    放5 年以後，已不合於「5 年後再犯」的規定，且因已於「
    5 年內再犯」，顯見其再犯率甚高，原所實施的觀察、勒戒
    或強制戒治，已無法收其實效，即應依條例第10條處罰。最
    高法院97年第5 次刑事庭會議決議最新見解參照。
二、被告前因施用毒品案件，先後2次經法院裁定送觀察、勒戒
    ，均認無繼續施用毒品傾向，分別由臺灣基隆地方法院檢察
    署檢察官於民國90年4 月30日，90年度毒偵字第216 號、92
    年1 月2 日，91年度毒偵字第942 號為不起訴處分確定。又
    於96年9 月、10月間，因施用第一級毒品案件，經臺灣基隆
    地方法院檢察署檢察官於97年1 月21日為緩起訴處分，於97
    年3 月3 日確定，緩起訴期間自97年3 月3 日起至99年3 月
    2 日），有本院被告前案紀錄表可憑。
三、被告於90年4 月30日送觀察、勒戒後，於5 年內，91年間已
    經再犯施用毒品案件。依上述決議，縱使本案再度施用毒品
    的行為時間，於初犯經觀察、勒戒或強制戒治執行完畢釋放
    5 年以後，已不合於「5 年後再犯」規定，即應依條例第10
    條科處刑罰。
四、關於92年7 月9 日修正公布，93年1 月9 日施行的毒品危害
    防制條例第20條所稱「5 年後再犯」的適用，最高法院就個
    案裁判前後雖有不同見解；但基於對法律適用的權責，已經
    於97年9 月9 日97年度第5 次刑事庭會議決議統一法令上見
    解：「僅限於『初犯』及『5 年後再犯』兩種情形，才應先
    經觀察、勒戒或強制戒治程序，自應予適用。
五、原審駁回檢察官命被告入勒戒處所觀察、勒戒的聲請，認事
    用法，並無不當。檢察官提起抗告指稱原裁定不當，並無理
    由，應予駁回。
肆、依刑事訴訟法第412條，裁定如主文。
中    華    民    國    98    年    9     月    2     日
                  刑事第六庭  審判長法  官  林堭儀
                                    法  官  吳淑惠
                                    法  官  郭豫珍
以上正本證明與原本無異。
不得再抗告。
                                    書記官  胡勤義
中    華    民    國    98    年    9     月    3     日


司法院資訊處製作；財團法人民間司法改革基金會備份。
